【裁判字號】    94,重訴,616
【裁判日期】    951229
【裁判案由】    損害賠償等
【裁判全文】
臺灣臺北地方法院民事裁定             94年度重訴字第616號
原      告  財團法人台北市私立延平高級中學
法定代理人  辛○○
訴訟代理人  毛英富律師
被      告  甲○○
訴訟代理人  林哲誠律師
訴訟代理人  陳彥希律師
被      告  丙○○
被      告  乙○○
前列二人共同
訴訟代理人  謝曜焜律師
被      告  戊○○
訴訟代理人  鍾志宏律師
被      告  丁○○
被      告  庚○○
被      告  己○○
前列三人共同
訴訟代理人  謝曜焜律師
上列當事人間請求損害賠償等事件，本院裁定如下：
    主  文
原告之訴及假執行之聲請均駁回。
訴訟費用由原告負擔。
    理  由
一、按原告之訴有起訴不合程式或不備其他要件者，依其情形可
    以補正經審判長定期間命其補正而不補正者，法院應以裁定
    駁回之，民事訴訟法第249條第1項第6款有明文之規定。又
    按法人應設董事。董事有數人者，法人事務之執行，除章程
    另有規定外，取決於全體董事過半數之同意，民法第27條第
    1項定有明文。另按董事會之決議，應有過半數董事之出席
    ，以出席董事過半數之同意行之；董事會議所討論事項，如
    涉及董事或董事長本身利害關係時，該董事或董事長除必要
    之說明外，應行迴避，並不得參與該案之表決，私立學校法
    第29條第2項前段、第30條第1項亦分別定有明文。是依前揭
    規定，原告對被告提起本件訴訟，屬法人重要事務之執行，
    自應先經董事會出席董事過半數之同意，始具備起訴之要件
    。
二、原告主張其於民國94年6月17日下午3時召開第14屆第5次董
    事會決議，就被告違法投資新台幣220,000,000元一案，做
    成決議「此案依司法程序辦理」，且原告董事共11名，扣除
    有利害關係需迴避者即被告甲○○、丙○○、乙○○及董事
    庚○○、吳樹民、己○○、丁○○等人共計7人，其餘4名董
    事即辛○○、邱得勝、洪敦達、楊友舜4名均同意依法對被
    告提起本件訴訟，原告起訴業經董事會決議同意云云。
三、經查，原告主張之事實，固據其提出第14屆第5次董事會決
    議記錄在卷可稽（見卷(一)第161頁），惟觀諸該次會議發言
    摘要之過程：「主席：我做個結論，二億二仟萬我們就依法
    處理，好不好？」、……、「翁董事：好、好。」、「諸位
    董事：好、好。」、……、「邱（得勝）董事：送司法處理
    還是依司法處理？」、「主席：依司法程序處理嘛，就全部
    通過了哦！」、「諸位董事：好、好，通過。」、……、「
    邱董事：依法處理還以後處理？」、「李董事：依法處理。
    」、「宋董事：不、不，要講清楚哦，依司法程序處理是不
    是說告訴已經要追認了。不是這樣的意思哦！」、「邱董事
    ：不是追認。」、「李董事：不是啦。」、「邱董事：董事
    長也報教育局，教育局也收到了，說已經在處理了。」、…
    …、「邱董事：若要董事會通過很簡單，大家來表決，涉嫌
    人請迴避，30條規定很清楚。」、……、「主席：我們剛才
    就說了，依司法程序處理，大家都通過了嘛。」、「翁董事
    ：那樣子好啦。」、「其他董事：好啊。」「主席：這就通
    過了，這個案就是『依司法程序處理』作個結論。」、「李
    董事：對啦。」、「宋董事：不是追認你起訴的那個喔，不
    是這樣子喔！」、……、「主席：依司法程序處理啦，第二
    個案子。」、「邱董事：問題是宋董事他不同意呀。」、「
    主席：現在就是多數決了，現在是多數決」、「宋董事：依
    司法處理會變成他起訴我們這四個是對的。」、……、「洪
    董事：不然這樣好了，我們大家來表決，你們三位當事人請
    迴避，我們來表決。」、……、「主席：宣布散會。」，有
    被告提出原告不爭執真正之該次會議發言摘要影本乙份在卷
    可參（見卷(一)第218項至第222頁），可知原告於94年6月17
    日召開董事會時，已有董事提出並不同意追認原告提出
    本件訴訟之意見，後來會議中有董事提議就是否提起本件訴
    訟進行表決，但該次會議中並未就是否提起本件訴訟進行任
    何表決，主席即宣布散會。另參諸由被告丙○○、乙○○、
    丁○○、庚○○及訴外人楊友舜具名之聲明書：「三、6月
    17 日會議當天的議程中，雖曾討論2.2億元投資案一事，但
    對於相關問題尚有爭議，當日會議並未做出任何決議，若有
    人意圖扭曲事實、製作不實之會議記錄，宣稱本董事會已就
    本案做出任何結論或決議，具函人等將一概不予承認。四、
    本校第14屆董事長選舉已延宕1年4個月，嚴重違反私立學校
    法之規定，教育主管當局多次來函糾正，並要求限期完成選
    舉，否則將處分學校。雖然董事會前後召開五次董事會議，
    但皆未能選出董事長，已影響本校之正常運作，具函人等特
    再次要求董事會應儘速召開會議，選舉董事長。並針對2.2
    億元投資一案邀請甲○○董事及相關人士列席詳細說明本投
    資案之投資背景及過程，俾使所有董事對本案充分了解後，
    再做出合宜之決議。」，亦有被告提出原告不爭執真正之聲
    明書影本乙份在卷可佐（參卷(一)第177頁），足徵該次會議
    中並未就是否提起本件訴訟進行任何表決。次查，原告之董
    事共11名，扣除有利害關係需迴避者即被告甲○○、丙○○
    、乙○○及董事庚○○、吳樹民、己○○、丁○○等人共計
    7 人，依前揭私立學校法第30條第1項之規定，即應由其餘4
    名董事即辛○○、邱得勝、洪敦達、楊友舜4名董事之過半
    數同意對被告提起本件訴訟，惟其中邱得勝董事於該次董事
    會會議發言時已明確表示「（依法處理）不是追認」之意，
    楊友舜董事亦於聲明書中表達該次董事會並未就本案做出任
    何結論或決議，是已占具表決權4位董事之半數，顯見該次
    董事會並未有非具利害關係之董事過半數之同意，對被告提
    起本件訴訟，是原告起訴仍欠缺為訴訟所必要之允許。
四、本件原告起訴，既欠缺為訴訟所必要之允許，經本院於95年
    11 月30日裁定命原告於15日內補正，該項裁定已於95年12
    月5日送達原告，有送達證書附卷可憑。原告逾期迄未補正
    ，其訴顯難認為合法，其假執行之聲請亦缺乏宣告之依據，
    均應予駁回。
五、依民事訴訟法第249條第1項第6款，第95條，第78條，裁定
    如主文。
中    華    民    國    95    年    12   月    29   日
                  民事第六庭    法  官  郭美杏
以上正本係照原本作成
如不服本裁定，應於送達後10日內向本院提出抗告狀，並繳納抗
告費新臺幣1,000元
中    華    民    國    96    年    1     月    2     日
                                書記官  潘惠梅


司法院資訊處製作；財團法人民間司法改革基金會備份。
